【裁判字號】    98,交上訴,1798
【裁判日期】    981013
【裁判案由】    肇事逃逸罪等
【裁判全文】
臺灣高等法院臺中分院刑事判決      98年度交上訴字第1798號
上  訴  人
即  被  告  甲○○
上列上訴人因公共危險等案件，不服臺灣臺中地方法院98年度交
訴字第154號，中華民國98年7月13日第一審判決（起訴案號：臺
灣臺中地方法院檢察署98年度偵字第10888號），提起上訴，本
院判決如下：
    主  文
上訴駁回。
    事  實
一、甲○○自民國（下同）98年4月14日下午2時許起至4時許止
    ，在臺中縣龍井鄉○○路之大聖交通公司，與友人飲用啤酒
    後，已達不能安全駕駛動力交通工具之程度，竟仍駕駛車牌
    號碼2E－4722號自小客車上路，而於同日下午5時40分許，
    駕駛上開自小客車，沿臺中縣龍井鄉○○○路內側快車道，
    由西向東方向直行。嗣於同日下午5時43分許，行經臨港東
    路與龍北路口時，燈號為左轉綠燈不得直行，甲○○因酒後
    意識模糊，竟仍闖越該路口，繼續向前直行。適有乙○○騎
    乘車牌號碼HFD－696號重型機車，沿龍北路由南向北直行，
    正穿越該路口，上開自小客車之左前車頭，因而撞及乙○○
    騎乘之上開機車車尾，致使乙○○人、車倒地，受有左側頭
    部撞挫傷及血腫之傷害（傷害部分未據告訴）。詎甲○○於
    肇事後，未為任何救護乙○○之措施，反另行起意，繼續駕
    駛上開車牌號碼2E－4277號自小客車，離開現場而逃逸。經
    警獲報後，於同日下午5時50分許，在臺中縣龍井鄉○○路
    ○段之「老主顧檳榔攤」前，查獲甲○○及上開自小客車，
    並於同日下午6時29分許，對甲○○施以酒精濃度測試，測
    得其呼氣酒精濃度仍高達每公升0.73毫克。
二、案經臺中縣警察局烏日分局報請臺灣臺中地方法院檢察署檢
    察官偵查起訴。
    理  由
一、上開犯罪事實，業據被告甲○○迭於警偵訊、原審及本院審
    理時坦承不諱，被告飲酒後駕車行為，復有刑法第一百八十
    五條之三查獲後測試、觀察職務報告、汽車駕駛人酒後生理
    協調平衡檢測紀錄表、道路交通事故當事人酒精測定紀錄表
    在卷可稽；被告肇事致人受傷而逃逸之事實，並有童綜合醫
    療財團法人童綜合醫院一般診斷書、道路交通事故現場圖、
    道路交通事故調查報告表(一)、(二)道路交通事故現場照片、臺
    中縣警察局舉發違反道路交通管理事件通知單附卷足佐，是
    被告自白，堪認與真實相符，本件事證明確，其飲酒後駕車
    犯行及肇事致人受傷而逃逸犯行，均堪認定。
二、按刑法第185條之4之駕駛動力交通工具肇事逃逸罪，於88年
    4月21日經總統令公布，而本罪增訂之立法理由，乃「為維
    護交通安全，加強救護，減少被害人之死傷，促使駕駛人於
    肇事後，能使被害人即時救護，特增設本條」，立法者認駕
    駛人駕車肇事後，倘能將被害人即時救護，或留在現場處理
    ，避免後車再次撞擊傷者，均可減輕或避免被害人之傷亡，
    此攸關社會大眾生命、身體之安全，因而將駕車肇事逃逸行
    為，明文規定為犯罪行為加以處罰。本條既是在防止逃逸行
    為所產生之抽象危險，因此所謂「逃逸」，應非指行為人有
    積極「逃亡、隱匿」等阻礙犯罪偵查行為，而係指行為人不
    留在肇事現場為即時救護、避免後車再度撞擊或協助相關人
    員迅速處理事故而離去之行為，蓋此一離去行為可能使因肇
    事所發生之損害有再度擴大之危險（最高法院95年度台上字
    第2193號裁判意旨參照）。查被告酒後駕車，並於酒後駕車
    肇事後，未留在肇事現場為即時救護、避免後車再度撞擊或
    協助相關人員迅速處理事故，竟駕車逃逸，核其所為，係犯
    刑法第185條之3之服用酒類，不能安全駕駛動力交通工具而
    駕駛罪，及同法第185條之4之駕駛動力交通工具肇事，致人
    傷害而逃逸罪。被告所犯服用酒類，不能安全駕駛動力交通
    工具而駕駛之犯行及駕駛動力交通工具肇事，致人傷害而逃
    逸之犯行，犯意各別，罪名有異，應予分論併罰。原審以本
    案事證明確，適用刑法第185條之3、第185條之4、第41條第
    1項前段、第51條第5款、刑法施行法第1條之1之規定，復參
    酌司法院大法官解釋釋字第662、366號解釋意旨，並審酌被
    告明知飲酒後，已達不能安全駕駛動力交通工具之狀態仍駕
    車上路，對於道路公共安全已生顯著之危險，且於酒醉駕車
    肇事致被害人乙○○受傷後，未留在肇事現場為即時救護即
    行離去，復衡以被告犯後坦承犯行，態度尚佳等一切情狀，
    分別就服用酒類不能安全駕駛動力交通工具而駕駛罪部分，
    處有期徒刑三月，如易科罰金，以新臺幣一千元折算一日；
    就駕駛動力交通工具肇事致人受傷逃逸罪部分，處有期徒刑
    六月，如易科罰金，以新臺幣一千元折算一日，暨定其應執
    行刑為有期徒刑七月，如易科罰金，以新臺幣一千元折算一
    日，其認事用法及量刑，核無不合。被告未提出其他有利之
    事證，徒上訴稱原審量刑過重暨其有妻小待照料云云，指摘
    原判決不當，惟按刑之量定，係實體法上賦予法院得自由裁
    量之事項，倘其未逾越法律所規定之範圍，又未明顯違背正
    義，即不得任意指摘為違法。被告所犯服用酒類不能安全駕
    駛動力交通工具而駕駛罪，係最重本刑一年以下有期徒刑之
    罪，所犯駕駛動力交通工具肇事致人受傷逃逸罪，係最輕本
    刑有期徒刑六月之罪，原審僅各處有期徒刑三月、六月，暨
    定應執行刑為有期徒刑七月，並均諭知易科罰金之折算標準
    為以新臺幣一千元折算一日，量刑顯已從輕，且未逾越法律
    所規定之範圍，又無明顯違背正義，自不得恣意指摘為不當
    或違法，是被告上訴所指無可採取，其上訴為無理由，應予
    駁回。
四、據上論斷，應依刑事訴訟法第368條，判決如主文。
本案經檢察官丙○○到庭執行職務。
中    華    民    國    98    年    10    月    13    日
            刑事第一庭    審判長法  官  陳  紀  綱
                                法  官  姚  勳  昌
                                法  官  張  智  雄
以上正本證明與原本無異。
肇事致人傷害逃逸罪部分，得上訴。
服用酒類不能安全駕駛動力交通工具罪部分，不得上訴。
如不服本判決應於收受送達後10日內向本院提出上訴書狀，其未
敘述上訴之理由者，並得於提起上訴後10日內向本院補提理由書
（均須按他造當事人之人數附繕本）「切勿逕送上級法院」。
                                書記官  黃  薰  慧
中    華    民    國    98    年    10    月    13    日
附錄：
刑法第185條之3
服用毒品、麻醉藥品、酒類或其他相類之物，不能安全駕駛動力
交通工具而駕駛者，處一年以下有期徒刑、拘役或科或併科十五
萬元以下罰金。
刑法第185條之4
駕駛動力交通工具肇事，致人死傷而逃逸者，處六月以上五年以
下有期徒刑。


司法院資訊處製作；財團法人民間司法改革基金會備份。
